臺灣臺中地方法院臺中簡易庭民事判決
110年度中簡字第2470號
原      告  許添陽  
訴訟代理人  李世文律師
被      告  阮秋霖  
            吳怡華  
兼 上 一人
訴訟代理人  許秀林  
上  一  人
訴訟代理人  丁威中律師
上列當事人間返還停車位事件，於民國111年7月21日言詞辯論終
結，本院判決如下：
    主      文
被告許秀林應將坐落臺中市○○區○○段○000地號土地上同段第1102
建號建物即門牌號碼臺中市○○區○○路0段0000巷00號地下室如附
圖編號53之機械停車位騰空返還予原告。
被告許秀林應自民國一一０年十月八日起至返還前項停車位之日
止，按月給付原告新臺幣壹仟元。
原告其餘之訴駁回。
訴訟費用由被告許秀林負擔。
本判決原告勝訴部分得假執行。
本判決第一項，被告許秀林如以新臺幣壹拾貳萬伍仟元為原告預
供擔保，得免為假執行。
本判決第二項，被告許秀林如按月以新臺幣壹仟元為原告預供擔
保或提存，得免為假執行。
    事實及理由
一、原告起訴以被告許秀林為被告，後追加被告阮秋霖、吳怡華
    及變更訴之聲明（見卷第119頁），合於民事訴訟法第255條
    第1項第2、3款之規定，應予准許。
二、原告主張：原告於民國83年3月26日與訴外人益世有限公司
    （下稱益世公司）簽訂「中國城景上春秋」房屋預定買賣合
    約書，並同時與地主即訴外人廖本亨、廖碧玉簽定土地預訂
    買賣契約書，以新臺幣（下同）343萬元購買坐落臺中市○○
    區○○段○000地號土地應有部分10000分之140及其上1072建號
    建物（含共用部分1102建號權利範圍10000分之166）即門牌
    臺中市○○區○○路0段0000巷00號6樓之1房屋（門牌整編前為
    臺中市○○區○○路000巷00號6樓之1，下稱系爭65號6樓之1房
    屋）含地下室編號53號機械停車位（下稱系爭停車位），並
    由益世公司於交屋文件交付地下室車位停車位置使用證明書
    ，系爭65號6樓之1房屋於84年3月1日完工後辦理第一次登記
    ，於84年5月16日移轉登記予原告名下。因原告長期於高雄
    定居生活，系爭65號6樓之1房屋原出租他人，至110年間原
    告之女返回臺中市居住系爭65號6樓之1房屋，被告許秀林竟
    表示系爭停車位為其占有使用，並已出租他人，要求原告之
    女勿使用系爭停車位，原告始出示地下停車位置使用證明書
    ，證明自己為系爭停車位使用權人，經時任社區主委即訴外
    人張金帶與鄰長即訴外人王宏國於110年7月19日介入協調，
    被告許秀林原同意自110年8月1日起返還系爭停車位予原告
    。詎被告許秀林反悔，執意以被告吳怡華、阮秋霖所有之車
    牌號碼000-0000、MLC-7313號普通重型機車占用系爭停車位
    ，該二車車頭擋板並張貼告示表示系爭停車位為其私有財產
    拒絕返還。爰依民法第767 條及分管協議，請求被告將系爭
    停車位騰空返還予原告。又系爭停車位出租租金行情每月10
    00元，被告無權占有使用系爭停車位，致原告無法為正常之
    使用收益而受有損害，爰依民法第179條規定，請求被告自
    民事更正暨追加被告起訴狀繕本送達翌日起至返還系爭停車
    位止，按月給付相當租金不當得利1000元等語，並聲明：㈠
    被告應將系爭停車位騰空返還予原告。㈡被告應自民事更正
    暨追加被告起訴狀繕本送達翌日起至返還前項停車位之日止
    ，按月給付原告1000元，並於其中一被告為給付義務時，其
    他被告就已給付部分免除其給付責任。
三、被告則以：被告許秀林自前手即訴外人張西庚拍定取得坐落
    臺中市○○區○○段000○00000地號土地及其上同段1032建號建
    物（含共同部分1102建號權利範圍10000分之113）即門牌臺
    中市○○區○○路0段0000巷00號房屋（門牌整編前為臺中市○○
    區○○路000巷00號，下稱系爭65號房屋），系爭停車位本係
    由張西庚使用，張西庚並於執行程序進行時，具體指明系爭
    停車位為其占有使用之停車位，被告係信賴拍賣程序而善意
    拍定取得系爭車位使用權，又張西庚交付車道遙控器鑰匙予
    被告許秀林，被告許秀林自拍定時起占有使用系爭停車位迄
    今10餘年，與其他共有人間發生默示分管之效果，被告之權
    利應受保障，且守衛室留存之住戶資料表，以及100年5月17
    日製作之景上春秋地下室停車位一覽表所載，系爭停車位即
    編號53車位登記被告許秀林為所有人，原告登記為編號35車
    位之所有人，並出租予訴外人蔡宗勝使用。另原告提出之房
    屋預定買賣合約書第1條、第3條僅分別載明『預定買賣標的
    物：…「中國城景上春秋」第陸樓D號』、『付款辦法：…本戶
    房屋總價為新台幣壹佰參拾柒萬元』，未有購買停車位之記
    載，原告雖提出地下室車位停車位置使用說明書，然地址處
    並未記載為哪一戶住戶使用，且該證明書亦未載明日期，被
    告從未同意將系爭停車位返還予原告等語置辯，答辯聲明：
    ⑴駁回原告之訴。⑵如受不利判決，願供擔保請准免為假執行
    。
四、得心證之理由：
　㈠原告主張之事實業據其提出房屋預定買賣契約書、土地預定
    買賣契約書、土地建物登記謄本、地下室停車位置使用證明
    書、地下室平面樓圖、相片、交屋卷宗目錄（見卷第19-89
    、127-197、325頁）。查原告與訴外人益世公司間房屋預定
    買賣契約書第14條約定「本建物地下層所規劃之停車位，需
    另行價購，使用權屬於該購買者所有，該停車位編號及位置
    ，屆時統一抽籤決定。」，並附有地下室停車位配置圖（見
    卷第29、51頁），原告執有益世公司製發地下室停車位置使
    用證明書載明「車位編號：下層53號停車位」，背面有地下
    室停車位置圖以顏色標示53號車位位置（見卷第77頁）。證
    人張金帶證稱：伊為社區住戶及前社區主委，伊所有房屋是
    跟建設公司購買，有車位使用證明書，社區住戶大部分有附
    車位，購買時有說有附車位價格高一點，沒有車位價格低一
    點，伊有建設公司交屋時給的車位使用証明書等語（見卷第
    391-394頁），證人張金帶並當庭提出車位証明書影印影本
    附卷（見卷第419-420頁），證人王宏國證稱：其為社區住
    戶，向其大哥購買房屋已20幾年，其房子有車位並且附帶証
    明書，其購屋時所附車位編號19號，後來購買36號車位，都
    有取得車位使用証明書等語（見卷第395-396頁），證人王
    宏國並當庭提出車位証明書影印影本附卷（見卷第427-429
    頁）。按公寓大廈管理條例於84年6 月28日公布，同年月30
    日施行，該條例施行之前，大樓建商與各承購戶，就屬地下
    室作為防空避難室兼停車場之管理範圍，訂有分管之約定，
    此應解為該大樓共有人已同意成立分管契約，為維持共有物
    管理秩序之安定性，若受讓人知悉有該分管契約，或有可得
    知之情形，仍應受分管契約之約束（最高法院99年度台上字
    第1191判決參照）。依前開證人張金帶、王宏國證詞，「中
    國城景上春秋」社區地下室停車位，係由個別住戶向建設公
    司即訴外人益世公司承購，並發給地下室車位停車位置使用
    證明書為有車位專用權之證明。原告既執有訴外人益世公司
    製發地下室停車位置使用證明書載明「車位編號：下層53號
    停車位」（見卷第77頁），應足推認原告有購得系爭車位專
    用權。被告爭執原告所執地下室停車位置使用證明書未記載
    其房屋地址，應為記載疏漏，不影響原告取得系爭車位專用
    權之認定。
　㈡按「當事人主張有利於己之事實者，就其事實有舉證之責任
    。但法律別有規定，或依其情形顯失公平者，不在此限。」
    ，民事訴訟法第277條第1項亦有明文。又當事人就其所主張
    有利於己之事實，已有適當之證明者，他造欲否認其主張，
    即不得不更舉反證。原告依其提出地下室停車位置使用證明
    書等書證及所舉證人證詞，對原告有利之事實，已盡適當證
    明之責，被告否認原告就系爭停車位有專用權，抗辯被告許
    秀林就系爭停車位有專用權，即應由被告提出反證以辯駁本
    證之真正。查系爭65號房屋原為訴外人張西庚所有，被告許
    秀林於99年3月30日經本院98年度司執字第26580號拍定取得
    前開房屋暨所屬基地所有權，於99年5月31日執行點交，有
    執行筆錄、土地及建物所有權狀、執行命令、異動索引及建
    物登記謄本在卷可稽（見卷第249、279-283、329-335、551
    -553頁），並據調取前開執行卷宗核閱確實。依前開執行卷
    宗，系爭65號房屋於98年9月9日查封筆錄、99年5月31日點
    交筆錄及法院拍賣公告，均未記載系爭65號房屋附有停車位
    ，被告許秀林抗辯依拍賣程序而拍定取得系爭車位使用權云
    云，自非可採。證人張西庚證稱：向萬泰銀行購買系爭65號
    房屋有附車位，銀行有帶伊去看車位，號碼忘記了，只知道
    是在柱子旁邊，忘記銀行有無交付車位使用証明書，無法確
    定是否係系爭車位，執行點交系爭65號房屋時並無點交車位
    ，執行點亦無向被告說有車位，當時把房屋鑰匙當著法院執
    行人員面交給被告許秀林，忘記有無包括車道遙控器等語（
    見卷第388-391頁）。證人張西庚不知其使用停車位號碼，
    且未取得地下室停車位置使用證明書，復不能提出買賣文件
    證明其前購得系爭65號房屋包含系爭停車位專用權，自不能
    為被告有利認定。證人陳仁照證稱：渠前擔任社區管理委員
    會委員，渠於93年1月購屋包含51號車位，買車位只有在契
    約書上載明，沒有其他證明，之前沒有看過地下室停車位置
    使用證明書，系爭車位原由張西庚使用，張西庚房子賣掉後
    就是由被告許秀林使用，社區每戶房子都有一個車位，買房
    子應該都會包括車位，渠認為張西庚買房子時車位就是53號
    等語（見卷第310-311頁），並有陳仁照購屋買賣契約書在
    卷可佐（見卷第355-367頁）。依證人陳仁照證詞，僅能證
    明93年1月後系爭車位原由張西庚使用，張西庚之後續由被
    告許秀林使用情況，然不能證明被告許秀林確有系爭車位專
    用權。證人鄭安邦證稱：伊自100年起迄今擔任社區警衛，
    工作內容包括管理地下室停車場，系爭車位本來是被告使用
    ，35號車位之前是65號6樓1房屋租客，原告搬回來後拿車位
    証明書給我看，原告被告雙方在管理室協調，被告許秀林就
    說願意把系爭車位還給原告，當天晚上被告許秀林先生又說
    不同意，雙方當時協調後由同事謝崇裕在簿冊更正車位號碼
    為原告是53號車位，被告許秀林是35號車位，當時原告拿停
    車位證明書給伊看，每個住戶有車位的都有這個證明書，社
    區車位出租都是1個月1000元等語（見卷第488-490頁）。依
    證人鄭安邦證詞，僅能證明系爭車位前由被告許秀林使用，
    原告所有系爭房屋之租客使用35號車位之使用車位情況，然
    證人鄭安邦並證稱住戶有車位者多有地下室停車位置使用證
    明書，單憑車位使用情況，不能證明被告許秀林確有系爭車
    位專用權。又被告提出社區地下室停車位一覽表「車位35號
    所有人許添陽、使用人蔡宗勝、門牌號碼35號6F之1…車位53
    號所有人許秀林」（見卷第493-494頁），此為社區地下室
    管理方便自製資料，不足為停車位專用權之證明，不能證明
    被告許秀林有系爭車位專用權。依上，被告所舉證據不能證
    明被告許秀林確有購得系爭車位專用權，不足以反證證明原
    告舉證證明之事實並非真正，被告執此抗辯並不足採。
　㈢按所有人對於無權占有或侵奪其所有物者，得請求返還之。
    對於妨害其所有權者，得請求除去之，民法第767條第1項前
    段、中段定有明文。原告對於系爭車位有專用權，得排除其
    他共有人之占有使用，被告許秀林無權占有使用系爭車位，
    原告依民法第767條第1項規定，請求被告許秀林遷讓返還系
    爭車位，於法有據，應予准許。次按，請求返還所有物之訴
    ，應以現在占有該物之人為被告，如非現在占有該物之人，
    要不得本於物上請求權，對之請求排除侵害或返還所有物（
    最高法院29年上字第1061號判例參照）。所謂現在占有該物
    之人，包括直接占有人及間接占有人，輔助占有人係受他人
    指示而占有，非屬占有人，不得為請求對象。所謂輔助占有
    人，重在其對物之管領，係受他人之指示，至是否受他人之
    指示，仍應自其內部關係觀之，所謂內部關係，即民法第94
    2條所指受僱人、學徒或其他類似關係。占有人雖為債務人
    之女，並與之住於同一屋內，但其本人如確已結婚成家獨立
    生活，而無從自內部關係證明其使用被執行之房屋係受債務
    人之指示時，尚難謂該占有人為債務人之輔助占有人（最高
    法院65年度台抗字第163號判例參照）。查系爭65號房屋為
    被告許秀林所有，被告阮秋霖為被告許秀林之夫，被告吳怡
    華為被告許秀林之女，被告許秀林為戶長，有戶籍資料在卷
    可佐（見卷第93、269頁），被告許秀林陳明被告阮秋霖、
    被告吳怡華係基於親屬關係使用系爭車位，系爭車位係被告
    許秀林直接占有使用等語（見卷第275頁），此為原告所不
    爭執，應認被告阮秋霖、被告吳怡華為輔助占有人，而非系
    爭車位直接占有人或間接占有人，原告依民法第767條第1項
    規定，請求被告阮秋霖、被告吳怡華遷讓返還系爭車位，於
    法不合，不能准許。
　㈣再按無法律上之原因而受利益，致他人受損害者，應返還其
    利益，民法第179 條定有明文。被告許秀林無正當權源占有
    系爭車位，為無法律上之原因而受利益，原告因此不能使用
    系爭車位以獲取利益受有損害者。系爭車位每月可得租金10
    00元，業據證人鄭安邦證述確實，原告主張依不當得利之法
    律關係，請求被告許秀林自民事更正暨追加起訴狀繕本送達
    翌日即110年10月8日（見卷第209頁）起至返還系爭車位之
    日止，按月給付1000元之相當於租金之不當得利，為有理由
    。被告阮秋霖、被告吳怡華僅係依被告許秀林指示使用系爭
    車位，直接占有系爭車位而受利益者為被告許陳秀林，原告
    基於不當得利之法律關係，請求被告阮秋霖、被告吳怡華給
    付相當租金之不當得利，於法不合，不能准許。
五、從而，原告依民法第767條第1項、第179條規定，請求被告
    許秀林遷讓返還系爭車位，並自民事更正暨追加起訴狀繕本
    送達翌日即110年10月8日起至返還系爭車位之日止，按月給
    付原告1000元，為有理由，應予准許，逾此部分之請求，為
    無理由，應予駁回。
六、本件係就民事訴訟法第427條第1項規定適用簡易程序為被告
    許秀林敗訴之判決，爰依民事訴訟法第389條第1項第3 款規
    定，依職權宣告假執行。並依聲請諭知被告許秀林預供擔保
    或提存，得免為假執行。
七、本件事證已臻明確，兩造其餘攻擊及防禦方法，經核與判決
    結果不生影響，爰不一一論述，併此敘明。
八、據上論結，本件原告之訴為一部有理由，一部無理由，依民
    事訴訟法第78條、第389條第1項第3款、第392條第2 項，判
    決如主文。
中　　華　　民　　國　　111 　年　　8 　　月　　18　　日
                  臺灣臺中地方法院臺中簡易庭
                                  法  官  熊祥雲
以上正本係照原本作成。
如不服本判決，應於送達後20日內，向本院提出上訴狀並表明上
訴理由，如於本判決宣示後送達前提起上訴者，應於判決送達後
20日內補提上訴理由書（須附繕本），如委任律師提起上訴者，
應一併繳納上訴審裁判費。
中　　華　　民　　國　　111 　年　　8 　　月　　18　　日
                                  書記官  王麗麗
　　　　

　　

                                                                                                        |